臺灣高等法院刑事判決　　　　　　　　　　　　　九十二年度交上易字第五八五號
　　上　 訴 　人
　　即被告之配偶　丁○○　三十.
　　被　　　　告　乙○○
右上訴人因被告公共危險等案件，不服臺灣基隆地方法院九十二年度交易字第四○號
，中華民國九十二年十月二十一日第一審判決（起訴案號：臺灣基隆地方法院檢察署
九十二年度偵字第一五八二號），提起上訴，本院判決如左：
    主  文
原判決關於過失傷害及所定執行刑部分均撤銷。
乙○○因過失傷害人致重傷，處有期徒刑肆月，如易科罰金以參佰元折算壹日。
其他上訴駁回。
前開第二項撤銷改判部分與上訴駁回所處有期徒刑貳月，如易科罰金，以參佰元折算
壹日，應執行有期徒刑伍月，如易科罰金以參佰元折算壹日。
    事  實
一、乙○○前於民國九十二年間，因公共危險及過失傷害案件，經臺灣基隆地方法院
    判處拘役五十日確定（過失傷害部分不受理），仍不知悔改，明知服用酒類過量
    會導致反應遲鈍，注意力減低，駕車發生車禍之危險性亦較常人為高，仍於九十
    二年四月二十七日二十時三十分許，在基隆市○○區○○路某餐廳內飲酒，並已
    達反應遲緩，注意能力減低，而不能安全駕駛動力交通工具之狀態，卻騎乘車牌
    號碼ＧＫＵ─五四九號重型機車返家。同日二十一時十分許，行經基隆市○○區
    ○○街三十號前時，應注意汽車之行車速度，依標誌之規定（當地限時速四十公
    里），行車經過閃光黃燈號誌路口，應減速慢行，並應注意車前狀況，隨時採取
    必要之安全措施，而依當時情形，天候、路況良好，亦無不能注意之情事，竟疏
    未注意，未減速慢行反而超速，亦未注意車前狀況，撞及穿越馬路之行人丙○○
    ，致丙○○受有頭部挫傷、右側顳葉及兩側額葉顱內出血、左側顳葉硬膜上出血
    、左眼結膜下出血及肺炎，導致情緒及精神障礙，認知功能有明顯缺失而難以回
    復之重大難治之傷害。乙○○嗣託人報警自首並願聽受裁判，而為警於同日二十
    二時七分許測試其吐氣所含酒精成份為每公升○．八五毫克。
二、案經被告乙○○自首及被害人丙○○之配偶甲○○訴由基隆市警察局第二分局報
    請臺灣基隆地方法院檢察署檢察官偵查起訴。
    理  由
一、訊據被告乙○○對於酒後騎乘機車行經閃光黃燈號誌路口，未減速慢行，反而以
    時速約五十公里之速度前進（當地限時速四十公里），撞及穿越馬路之行人丙○
    ○之事實供承不諱，而其於肇事後經警測試吐氣酒精成分高達每公升○．八五毫
    克，亦有酒精吐氣測試單附卷可稽（見第一五八二號偵查卷第八頁），復有道路
    交通事故調查報告表（見第二○一○號偵查卷第八至十頁）、現場照片十六張（
    見第二○一○號偵查卷第十四至二一頁）在卷可參。基隆市○○街三十號前汽車
    之限速為時速四十公里，經道路交通事故調查報告表記載綦明（見第二○一○號
    偵查卷第九頁），被告自承肇事時時速約五十公里，參諸前揭撞損車輛照片核屬
    有據。
二、按飲酒後吐氣所含酒精成份超過每公升○．二五毫克以上，不得駕車。又汽車之
    行車速度，依標誌之規定；汽車行車經過閃光黃燈號誌路口，應減速慢行，應注
    意車前狀況，隨時採取必要之安全措施，道路交通安全規則第一百十四條第二款
    、第九十三條第一項、第九十四條第三項、道路交通標誌標線號誌設置規則第二
    百十一條第一項第一款規定甚明。被告既駕車於道路上行駛，對此自應予以注意
    。依道路交通事故調查報告表記載，當時天候、路況良好，亦無不能注意情事，
    竟疏未注意酒後以時速約五十公里，並在行經閃光黃燈號誌時亦未減速慢行，亦
    未注意車前狀況，肇生本件事故，具有過失甚明。本件交通事故經送臺灣省基宜
    區車輛行車事故鑑定委員會定結果，亦認為：「乙○○酒精濃度過量駕駛機車行
    經閃黃燈號誌交岔路口，未減速反超速且未注意車前狀況，致撞及穿越道路行人
    丙○○，為肇事主因。丙○○行人於行人穿越道百公尺範圍內違規穿越馬路，致
    被葉車撞及，為肇事次因」，有該委員會九十二年七月八日基宜鑑字第九二○四
    一一號鑑定書在卷可參（見第一五八二號偵查卷第二九至三一頁），惟被告之過
    失責任，不因告訴人與有過失而告解免。
三、被害人因本件車禍遭撞傷致頭部挫傷、右側顳葉及兩側額葉顱內出血、左側顳葉
    硬膜上出血、左眼結膜下出血及肺炎等傷害，經醫院於四月二十八日緊急手術清
    除右側顱內出血，九十二年四月二十九日再次手術清除左側硬腦膜上出血，九十
    二年五月二十四日出轉復健科診療，曾於九十二年六月九日至七月二十日住院復
    健，九十二年八月五日再次住院接受進一步復健治療。被害人經復健治療後，目
    前意識已恢復，但認知功能仍有明顯缺失。可以步行，但小碎步，仍需他人在旁
    看顧戒護，以防跌倒；而判斷、思考及記憶力屬低、下程度，係由於腦傷導致之
    情緒及精神障礙而難以回復，此次所受之腦傷，在醫學判斷上屬嚴重創傷性腦傷
    ，有財團法人長庚紀念醫院基隆分院九十二年九月三日（九二）長庚院基字第二
    六五四號函（見原審卷第十七頁）、九十三年一月二十日（九二）長庚院基字第
    一一九二號函（見本院卷第三十頁）在卷可稽，被害人之配偶甲○○於偵查中亦
    稱：丙○○目前講話語無倫次（見第一五八二號偵查卷第三四頁反面），顯見被
    害人因本件事故已達重大難治之傷害（公訴人起訴書記載被害人因受腦傷，而無
    法步行，但依目前情況，已可步行，故此部分事實應予更正。惟被害人因上開腦
    傷，致認知功能明顯受損而難以回復，亦屬重傷害）。而被告之過失行為與告訴
    人所受之重傷害間有相當因果關係。本件事證明確，被告之犯行堪以認定。
四、核被告所為，係犯刑法第一百八十五條之三服用酒類不能安全駕駛動力交通工具
    而駕駛罪及第二百八十四條第一項後段之過失致重傷罪。所犯上開二罪，犯意各
    別，罪名互異，應予分論併罰。被告酒醉駕駛致人受傷，應依道路交通管理處罰
    條例第八十六條第一項之規定，就過失傷害部分加重其刑。又被告肇事後託人報
    案（過失傷害部分），有基隆市○○○道路交通事故報案人須知（見第二○一○
    號偵查卷第十三頁反面）、道路交通簡易談話紀錄(一)（見第二○一○號偵查卷第
    十二頁）附卷可稽，就過失傷害部分係自首而接受裁判，應依刑法第六十二條前
    段之規定減輕其刑，並先加後減之。
五、原審就：（一）被告服用酒類不能安全駕駛動力交通工具而駕駛罪部分，認所犯
    罪證明確，適用刑法第一百八十五條之三、第四十一條第一項、罰金罰鍰提高標
    準條例第二條之規定。又依本院被告全國前案紀錄表所載，可知被告此次為第二
    次酒後駕車，經審酌上情及所生損害、犯後態度等一切情狀，量處有期徒刑二月
    ，並諭知易科罰金之折算標準。核其認事用法均無不合，量刑亦屬妥適。被告提
    起上訴，請求從輕量刑。惟原判決關此部分已就量刑事由妥為斟酌，並無過重情
    形。被告就此部分所提上訴，為無理由，應予駁回。（二）就過失傷害部分，被
    告事後已與告訴人以新臺幣十萬元達成和解，有和解書在卷可參（見本院卷第十
    頁），為原審量刑時所未及審酌，尚有未洽。被告就此部分上訴，求予輕判，為
    有理由，自應由本院就此部分及所定執行刑均予以撤銷改判。爰審酌被告之素行
    、過失情形之輕重、被害人所受傷勢及被告犯後態度等一切情狀，量處如主文第
    二項所示之刑，並諭知易科罰金之折算標準，再與前揭上訴駁回部分定應執行刑
    ，並諭知易科罰金之折算標準。
據上論斷，應依刑事訴訟法第三百六十八條、第三百六十九條第一項前段、第三百六
十四條、第二百九十九條第一項前段、第二百八十四條第一項後段、第六十二條前段
、第四十一條第一項、第五十一條第五款、道路交通管理處罰條例第八十六條第一項
、罰金罰鍰提高標準條例第一條前段、第二條，判決如主文。
本案經檢察官郭弘佑到庭執行職務。
中　　　華　　　民　　　國　　九十三　　年　　　二　　　月　　二十七　　日
                              臺灣高等法院交通法庭
                                  審判長法  官  楊　照　男
                                        法  官  陳　炳　彰
                                        法  官  王　詠　寰
右正本證明與原本無異。
不得上訴。
                                        書記官  駱　麗　君
中　　　華　　　民　　　國　　九十三　　年　　　二　　　月　　二十七　　日
附錄：本案論罪科刑法條全文
刑法第一百八十五條之三
服用毒品、麻醉藥品、酒類或其他相類之物，不能安全駕駛動力交通工具而駕駛者，
處一年以下有期徒刑、拘役或三萬元以下罰金。
刑法第二百八十四條
因過失傷害人者，處六月以下有期徒刑、拘役或五百元以下罰金，致重傷者，處一年
以下有期徒刑、拘役或五百元以下罰金。
從事業務之人，因業務上之過失傷害人者，處一年以下有期徒刑、拘役或一千元以下
罰金，致重傷者，處三年以下有期徒刑、拘役或二千元以下罰金。
